【裁判字號】    97,訴,555
【裁判日期】    970826
【裁判案由】    營利事業所得稅
【裁判全文】
臺北高等行政法院判決
                                     97年度訴字第00555號
                              .
原      告  雙余管理顧問有限公司
代  表  人  甲○清算人）住同.
被      告  財政部臺北市國稅局
代  表  人  凌忠嫄（局長）住同上
訴訟代理人  乙○○
            丙○○
上列當事人間因營利事業所得稅事件，原告不服財政部中華民國
97年1 月23日臺財訴字第09600556300 號（案號：第00000000號
）訴願決定，提起行政訴訟，本院判決如下：
    主  文
原告之訴駁回。
訴訟費用由原告負擔。
    事  實
事實及理由
一、程序事項：本件原告經合法通知，未於言詞辯論期日到場，
    核無行政訴訟法第218 條準用民事訴訟法第386 條各款所列
    情形，爰併準用民事訴訟法第385 條第1 項前段規定，依被
    告之聲請，由其一造辯論而為判決。
二、事實概要：
    原告滯欠民國（下同）91及92年度營利事業所得稅及罰鍰、
    91年04及92年01期營業稅（含本稅、滯納金、滯納利息）及
    92年度營業稅罰鍰，合計新臺幣（下同）7,833,459 元（原
    金額為9,153,424 元，嗣後被告以97年2 月29日財北國稅審
    三字第0970207479號函更正扣除91年度營利事業所得稅中營
    業收入4,761,905 元，應補徵之營利事業所得稅由2,890,34
    1 元降為4,761,905 元）。嗣原告經臺北市政府95年11月10
    日府建商字第0957128010號函廢止登記後，乃選任甲○為清
    算人，並於96年1 月23日向臺灣士林地方法院聲報清算人就
    任，經該院以96年2 月28日士院鎮民德96年度司字第25號函
    准予備查；又清算人於96年1 月9 日至11日刊登民眾日報催
    報債權，經被告所屬南港稽徵所以96年3 月23日財北國稅南
    港服字第0960200727號函登記債權9,061,326 元，並獲配12
    4,765 元，清算人旋即向臺灣士林地方法院申請破產宣告，
    經臺灣士林地方法院認無聲請破產宣告之必要，乃於96年4
    月30日以96年度破字第24號民事裁定破產宣告駁回，原告遂
    於96年5 月16日向被告所屬南港稽徵所辦理當期決算及清算
    所得，其清算人並於96年6 月1 日向臺灣士林地方法院聲報
    清算完結，經該院以96年7 月4 日士院鎮民德96年度司字第
    137 號函准予備查。原告主張其已清算完結，法人人格歸於
    消滅云云，申請註銷欠稅。經被告所屬南港稽徵所以96年11
    月22日財北國稅南港服字第0960008479號函復略以：「…該
    公司決算期間為95年1 月1 日至11月10日已辦理決算申報，
    惟92年至94年度均未辦理營利事業所得稅申報。經查該公司
    91年帳載預付費用1,934,190 元、暫付款909 元，並未列入
    清算前資產負債表，該等資產科目之除帳過程尚待了解，經
    該稽徵所函請原告提供相關憑證供核，原告僅以書面說明，
    主張其相關資料憑證均已流失云云，原告無法提供證明文件
    說明其該等資產科目異動情形，致資產科目異動結果是否確
    如清算前資產負債表所列，不無疑義，是以無從審酌其是否
    已合法清算完結，參照司法院秘書長84年3 月22日秘臺廳民
    三字第04686 號及84年6 月22日秘臺廳民三字第10876 號函
    釋意旨，原告申請註銷系爭滯欠稅款乙節，歉難准予辦理。
    」等語，否准其申請（下稱原處分）。原告仍表不服，主張
    公司如經依法清算完結後，法人人格已消滅，依財政部79年
    10月27日臺財稅第000000000 號及80年2 月21日臺財稅第80
    1241743 號函釋意旨，原告未獲分配之欠稅得予註銷；又法
    人之清算屬於法院監督，法院得隨時為監督上必要之檢查及
    處分，公司如經法院依法核准予以清算完結備查，除有不合
    法之情事經原法院或其上級法院依法撤銷外，該已核准之清
    算完結，自應有其合法性，任何人或任何機關均無權否定其
    效力，況被告或所屬之南港稽徵所並非公司法授權之主管機
    關，對原告之清算事務依法應無審究合法或是非之權限，原
    處分似與公司法之有關規定有所違背云云，提起訴願，亦遭
    決定駁回，遂提起本件行政訴訟。
三、本件原告主張（原告未於準備程序、言詞辯論期日到場，據
    其起訴狀記載）：
（一）查公司如經依法清算完結後，經向法院聲報並辦理清算終
      結登記，法人格即告消滅，其未獲分配之欠稅得予註銷，
      財政部79年10月27日臺財稅第000000000 號函及80年2 月
      21日臺財稅第801241743 號函釋有案。本件原告業經依法
      辦理清算完結，聲請破產宣告亦經駁回，故依前開函釋，
      被告原處分實屬違法。
（二）又公司之清算，依公司法之各有關規定係授權由所在地之
      普通法院審核，故清算是否合法，該公司所在地之法院酌
      始有權限加以論斷，公司如經法院依法核准予清算完結備
      查，除有不合法之情事經原法院或其上級法院依法撤銷外
      ，該已核准之清算完結自應有其合法性，任何人或任何機
      關（包括財政部或被告所屬南港稽徵所等）均無權否定其
      效力。本件被告所屬南港稽徵所並非公司法授權之主管機
      關，其對於原告公司清算之事務，依法應無審究合法或是
      非之權限，更不得越權推翻臺灣士林地方法院核准清算完
      結之合法性，原處分及訴願決定決定似與公司法規定相違
      背。
（三）公司清算應如何進行及清算人之責任職務如何，公司法第
      79 條 至第97條、第322 條至第356 條均規定甚明，而對
      於清算事務之審理則明文授權由法院主管。清算既有公司
      法之規定可資遵循，清算是否合法自應以法院之審酌及判
      斷為依歸，如清算人不依公司法之有關規定處理，法院亦
      不可能為清算完結之核備，故公司既經法院為清算完結之
      核備，自應有其合法性以及效力存在，否則公司清算將永
      無終止之日。
（四）公司經依法解散清算終結報請法院備查後，如認其清算程
      序於法不合，應由稽徵機關洽請法院依非訟事件法第23條
      第1項 規定撤銷對該公司清算完結准予備查之裁定，令其
      重為清算，在重行清算完結前，其法人人格始未消滅。如
      未依前開說明洽請法院撤銷其清算完結准予備查之裁定，
      其清算程序既已終結，不能再對法人人格已告消滅之公司
      補徵稅款及罰鍰，財政部67年1 月25日臺財稅第30525 號
      函釋有案。是以本件原告既經臺灣士林地方法院於96年7
      月4 日以士院鎮民德96年度司字第137 號函准清算完結核
      備在案，則法人格歸於消滅，被告既不依法洽請法院撤銷
      ，自不得任意指摘清算不合法。綜上所述，原告請求依法
      註銷欠稅，於法應無不合等語。為此，原告依據行政訴訟
      法第5 條第2 項規定提起本件課予義務訴訟，求為判決：
      1.撤銷訴願決定及原處分。2.原告之欠稅應予註銷。
四、被告則以：
（一）依公司法第113 條準用同法第84條第1 項規定：「清算人
      之職務如左：一、了結現務。二、收取債權，清償債務。
      三、分派盈餘或虧損。四、分配賸餘財產。」又按「…二
      、查公司於清算完結，將表冊提請股東會承認後，依公司
      法第93條第1 項、第331 條第4 項之規定，尚須向法院聲
      報備查，惟向法院聲報，僅為備案之性質，法院所為准予
      備查之處分，並無實質上之確定力，是否發生清算完結之
      效果，應視是否完成『合法清算』而定，若尚未完成合法
      清算，縱經法院為准予清算完結之備查，仍不生清算完結
      之效果。三、按法人至清算終結止，在清算之必要範圍內
      視為存續，民法第40 條 第2 項定有明文，公司亦為法人
      組織，其人格之存續，自應於合法清算終結時始行消滅。
      …公司人格自未消滅，稽徵機關不待法院撤銷准予備查之
      裁定，即對該公司追繳欠稅或補徵稅款及處罰，於法應無
      不合。」、「…說明二、…又法人人格之消滅，依民法、
      公司法等有關規定，均以完成合法清算為前提，如尚未完
      成合法清算，縱經法院為准予清算完結之備查，仍不生清
      算完結之效果，法人人格即仍未消滅。公司之所以於完成
      合法清算後，應依公司法第93條第1 項、第331 條第4 項
      之規定向法院聲報備查，係公司之清算屬於法院監督，因
      其聲報，使法院得能及時行使監督權，此項聲報備查為清
      算人之責任，亦屬法院監督清算程序之必要事項，清算人
      依法為此聲報後，其責任方告終了，法院亦方能知悉清算
      之結果。」復為司法院秘書長84年3 月22日秘臺廳民三字
      第04688 號及84年6 月22日秘臺廳民三字第10876 號函釋
      在案。
（二）原告經臺北市政府95年11月10日府建商字第0957128010號
      函准予解散登記，於96年1 月23日向臺灣士林地方法院聲
      報甲○就任為清算人，該院以96年2 月28日士院鎮民德96
      年度司字第25號函准予備查。原告於96年1 月9 日至11日
      刊登民眾日報催報債權，被告所屬南港稽徵所以96年3 月
      23日財北國稅南港服字第0960200727號函登記債權9,061,
      326 元，嗣後被告獲配124,765 元。原告隨後向臺灣士林
      地方法院申請破產宣告，經臺灣士林地方法院以該公司之
      債權人僅有一人，不符宣告破產之要件，即無聲請破產宣
      告之必要，於96年4 月30日以96年度破字第24號民事裁定
      破產宣告駁回。原告於96年5 月16日向被告所屬南港稽徵
      所辦理當期決算及清算所得，並於96年6 月1 日向臺灣士
      林地方法院聲報公司清算完結，經該院以96年7 月4 日士
      院鎮民德96年度司字第137 號函准予備查後再於96年7 月
      11日向被告所屬南港稽徵所申請註銷所欠稅款。
（三）原告於95年11月10日經臺北市政府廢止公司登記，惟原告
      自92年10月間擅自歇業他遷不明後，即未辦理92至95年度
      營利事業所得稅結算申報，經查原告91年度營利事業所得
      稅結算申報書資產負債表帳載資產總額3,001,712 元，至
      95年度營利事業所得稅決算申報書，資產負債表帳列資產
      總額僅為200,000 元，兩者相差高達近300 萬元，其資產
      處分情形即所得現金流向不明，被告所屬南港稽徵所乃分
      別於96年8 月27日以財北國稅南港服字第0960202321號函
      ，及96年9 月14日以財北國稅南港服字第0960006846號函
      ，請原告之清算人就該等資產變賣、處分情形及所得現金
      流向等情事提出說明並提供相關證明文件供核。據所提供
      除運輸設備清算人主張以拍賣方式得款109,924 元，惟預
      付費用及暫付款之變動僅提出書面說明資料憑證均已流失
      ，並未提示相關證明文件供核。依財政部79年10月27日臺
      財稅第000000000 號函及80年2 月21日臺財稅第80124174
      3 號函釋規定，應依法辦理清算完結，法人人格始為消滅
      。而依司法院秘書長84年3 月22日秘臺廳民三字第0468 8
      號及84年6 月22日秘臺廳民三字第10876 號函釋，法院聲
      報程序僅有「備案」之效力，至於是否「清算完結」要依
      清算事務本質，核實認定；原告之財務報表既未經會計師
      查核簽證，資產科目異動結果，是否確如其清算前資產負
      債表所列，不無疑義，難謂清算人已踐行公司法第84條第
      1 項清算人之職務已將全部資產清算，其清算程序顯未完
      成。原告法人人格依民法第40條第2 項規定並未消滅，被
      告所屬南港稽徵所否准其註銷所欠稅款之申請，洵屬有據
      。
（四）至原告訴稱依財政部67年1 月25日臺財稅第03525 號函釋
      規定，公司經解散清算終結報請法院備查後，如認其清算
      程序於法不合，應由稽徵機關洽請法院依非訟事件法第23
      條第1項 規定撤銷對該公司清算完結准予備查之裁定，令
      其重為清算，如未依前開說明洽請法院撤銷其清算完結准
      予備查之裁定，其清算程序既已終結，不能再對法人人格
      已告消滅之公司補徵稅款及處罰云云，按「本部及各權責
      機關在民國86年4 月30日以前發布之稅捐稽徵釋示函令，
      凡未編入86年版『稅捐稽徵法令彙編』者，自民國86年8
      月1 日起，非經本部重行核定，一律不再援引適用。」為
      財政部86年7 月11日臺財稅字第861070069 號函所明釋，
      經查原告援引之67年1 月25日臺財稅字第30525 號函並未
      編入86年版「稅捐稽徵法令彙編」，自86年8 月1 日起即
      不再適用等語，資為抗辯。並聲明求為判決駁回原告之訴
      。
五、
（一）按稅捐稽徵法第13條規定：「法人、合夥或非法人團體解
      散清算時，清算人於分配賸餘財產前，應依法按稅捐受清
      償之順序，繳清稅捐。清算人違反前項規定者，應就未清
      繳之稅捐負繳納義務。」所得稅法第75條第1 項規定：「
      營利事業遇有解散、廢止、合併或轉讓情事時，應於截至
      解散、廢止、合併或轉讓之日止，辦理當期決算，於四十
      五日內，依規定格式，向該管稽徵機關申報其營利事業所
      得額及應納稅額，並於提出申報前自行繳納之。」及第2
      項規定：「營利事業在清算期間之清算所得，應於清算結
      束之日起三十日內，依規定格式書表向該管稽徵機關申報
      ，並於申報前依照當年度所適用之營利事業所得稅稅率自
      行計算繳納。…」上述當期決算申報時限，應自主管機關
      核准之日起算；至申報清算所得之時限，則應以實際辦理
      清算完結之日起算，倘清算人未於就任之日起6 個月內清
      算完結，亦未報經法院核准展期者，應以6 個月期間屆滿
      之日起算，亦經財政部本於其主管權責，以73年7 月5 日
      臺財稅字第55300 號函釋綦詳，核與法律規定之本旨無違
      ，稅捐稽徵機關辦理相關案件，自得援用。
（二）次按，「公司於清算完結，將表冊提請股東會承認後，依
      公司法第93條第1 項、第331 條第4 項之規定，尚須向法
      院聲報備查，惟向法院聲報，僅為備案之性質，法院所為
      準予備案之處分，並無實質上之確定力，是否發生清算完
      結之效果，應視是否完成『合法清算』而定，若尚未完成
      合法清算，縱經法院為準予清算完結之備查，仍不生清算
      完結之效果。」「法人人格之消滅，依民法、公司法等有
      關規定，均以完成合法清算為前提，如尚未完成合法清算
      ，縱經法院為準予清算完結之備查，仍不生清算完結之效
      果，法人人格即仍未消滅。」「我國公司清算採實質清算
      主義，必須實施清算依法完成，實質上將公司全部清算完
      竣，始生清算之效力，否則不能認為清算完結。依然在清
      算存續中，公司之人格仍屬存在。」分別為司法院秘書長
      84年3 月22日秘臺廳民三字第04686 號、84年6 月22日秘
      臺廳民三字第10876 號函釋及最高行政法院89年度判字第
      1094號判決可資參照。
（三）再按，「…公司如經依法清算完結後，經向法院聲報…法
      人人格已消滅，其未獲分配之欠稅得予註銷…」「…清算
      人已依公司法第八十九條規定聲請宣告破產，經法院調查
      認定該公司已無財產，破產財團不能構成，無從依破產程
      序清理其債務，而駁回其宣告破產之聲請，清算人踐行法
      定清算程序後，業經依法清算完結，並向法院辦理終結之
      登記，本部乃據以核釋其未獲分配之欠稅得予註銷…」則
      分別經財政部以79年10月27日臺財稅第000000000 號、80
      年2 月21日臺財稅第801241743 號函釋在案。因此，符合
      上開要件之公司，即可依據上開函令意旨，向稅捐稽徵機
      關申請註銷欠稅。
六、上開事實概要欄所述之事實，除後列之爭點事項外，其餘為
    兩造所不爭執，並有原處分書、欠稅總歸戶查詢情形表、被
    告所屬南港稽徵所96年3 月23日財北國稅南港服字第096020
    0727號函、96年8 月27日財北國稅南港服字第0960202321號
    函、96年9 月14日財北國稅南港服字第0960006846號函、被
    告97年2 月29日財北國稅審三字第0970207479號函、臺灣士
    林地方法院96年2 月28日士院鎮民德96年度司字第25號函、
    准稅目申報明細表、清算公告、臺灣士林地方法院96年4 月
    30 日96 年度破字第24號民事裁定、綜合所得稅稅款及財務
    罰鍰繳款書、原告清算期內債權人債權受償分配表、原告清
    算拍賣筆錄、資產負債表及清算前資產負債表、營業稅稅籍
    資料查詢作業、95年8 月23日92年度營利事業所得稅結算申
    報更正核定通知書、94年10月26日93年度營利事所得稅結算
    申報核定通知書、96年1 月2 日94年度營利事業所得稅結算
    申報核定通知書、96年7 月19日95年度營利事業所得稅結算
    申報核定通知書等件分別附原處分卷、訴願卷及本院卷可稽
    ，為可確認之事實。
七、歸納兩造之上述主張，本件之爭點厥為：原告是否已依法清
    算完結？經法院完成清算之備查是否即生清算完結效力？可
    否據以申請註銷欠稅？茲分述如下：
（一）按「解散之公司除因合併、分割或破產而解散外，應行清
      算。」「解散之公司於清算範圍內視為尚未解散。」「前
      條解散之公司在清算時期，得為了結現務及便利清算之目
      的，暫時經營業務。」「法人至清算終結止，在清算之必
      要範圍內，視為存續。」公司法第24、25、26條及民法第
      40條第2 項分別定有明文。又公司法第113 條規定：「公
      司變更章程、合併、解散及清算，準用無限公司有關之規
      定。」同法第84條第1 項規定：「清算人之職務如左：一
      、了結現務。二、收取債權，清償債務。三、分派盈餘或
      虧損。四、分派賸餘財產。」同法第92條規定：「清算人
      應於清算完結後十五日內，造具結算表冊，送交各股東，
      請求其承認，如股東不於一個月內提出異議，即視為承認
      。但清算人有不法行為時，不在此限。」準此以觀，有限
      公司為法人組織，其人格之存續，自應於合法清算終結時
      始行消滅，而公司是否業經合法清算，則應依個案審查清
      算人是否已盡其上述法定職務以為判斷。至上述之向法院
      聲報清算完結，係清算人之義務，公司法並未規定法院負
      有實質審核之義務，且因屬商事非訟事件，由法院依非訟
      事件程序處理（參見94 年2月5 日修正前之非訟事件法第
      3 章第1 節商事非訟事件中之公司事件），是法院乃就形
      式上審查，屬備案性質，所為准予備查之處分，並無實質
      上之確定力，故有限公司是否清算完結，法人人格是否消
      滅，應視已否完成「合法清算」而定，若尚未完成合法清
      算，縱經法院為准予清算完結之備查，仍不生清算完結之
      效果，而上開司法院秘書長84年3 月22日秘臺廳民三字第
      04686 號、84年6 月22日秘臺廳民三字第10876 號函釋既
      與上述說明無違，則行政機關辦理相關案件自得援用。換
      言之，稅捐稽徵機關得就公司清算是否合法完成清算，予
      以實質審認，故原告主張法院已為清算完結之備查，清算
      程序即已終結，法人人格當然消滅，即有誤解。
（二）本件原告滯欠91及92年度營利事業所得稅及罰鍰、91年04
      及92年01期營業稅及92年度營業稅罰鍰，合計7,833,459
      元，嗣原告經臺北市政府95年11月10日府建商字第095712
      8010號函廢止登記後，乃選任甲○為清算人，並於96年1
      月23日向臺灣士林地方法院聲報清算人就任，經該院以96
      年2 月28日士院鎮民德96年度司字第25號函准予備查；又
      清算人於96年1 月9 日至11日登報催報債權，經被告所屬
      南港稽徵所以96年3 月23日財北國稅南港服字第09602007
      27號函登記債權9,061,326 元，並獲配124,765 元，清算
      人旋即向臺灣士林地方法院申請破產宣告，經臺灣士林地
      方法院認無聲請破產宣告之必要，乃於96年4 月30日以96
      年度破字第24號民事裁定破產宣告駁回，原告遂於96年5
      月16日向被告所屬南港稽徵所辦理當期決算及清算所得，
      其清算人並於96年6 月1 日向臺灣士林地方法院聲報清算
      完結，經該院以96年7 月4 日士院鎮民德96年度司字第13
      7 號函准予備查等情，為前開所確認之事實，已如前述。
      雖原告主張「本件原告業經依法辦理清算完結，聲請破產
      宣告亦經駁回，故依前開函釋，被告原處分實屬違法。」
      「公司清算應如何進行及清算人之責任職務如何，公司法
      第79條至第97條、第322 條至第356 條均規定甚明，而對
      於清算事務之審理則明文授權由法院主管。清算既有公司
      法之規定可資遵循，清算是否合法自應以法院之審酌及判
      斷為依歸，如清算人不依公司法之有關規定處理，法院亦
      不可能為清算完結之核備，故公司既經法院為清算完結之
      核備，自應有其合法性以及效力存在，否則公司清算將永
      無終止之日。」云云。但查，原告91年度營利事業所得稅
      結算申報書資產負債表帳載資產總額3,001,712 元，至95
      年度營利事業所得稅決算申報書，資產負債表帳列資產總
      額僅為200,000 元，兩者相差高達近300 萬元，有清算前
      後之資產負債表在卷足憑（參見原處分卷第41頁至第43頁
      ）。由於原告資產處分情形即所得現金流向不明，被告所
      屬南港稽徵所乃分別以96年8 月27日財北國稅南港服字第
      0960202321號及96年9 月14日財北國稅南港服字第096000
      6846號函，請原告之清算人就該等資產變賣、處分情形及
      所得現金流向等事項提出說明，並提供相關證明文件供核
      ，然原告僅提供運輸設備經拍賣得款109,924 元，及以書
      面說明預付費用及暫付款之變動而已，均未提供有關處分
      資產之帳冊憑證、現金流向及上開預付費用及暫付款無法
      收回之證明文件供核，為原告所不爭執，復有上開公函及
      原告覆函附卷可稽（參見原處分卷第12頁、第21頁及第22
      頁）。顯見被告所屬中南稽徵所確實無從審查原告之清算
      程序是否合法，應無疑義。本件原告之財務報表既未經會
      計師查核簽證，且資產科目異動情形，是否確如其清算前
      資產負債表所列，既有疑義，已如前述，即難謂清算人已
      踐行公司法第84條第1 項清算人之職務，其清算程序顯未
      完成。揆諸首開說明，原告之法人人格未消滅，不生清算
      完結之效果，被告否准註銷其所欠稅款，洵屬有據。從而
      ，原告上節主張，即非可採。
（三）至原告引用財政部67年1 月25日臺財稅第30525 號函釋，
      謂「公司經依法解散清算終結報請法院備查後，如認其清
      算程序於法不合，應由稽徵機關洽請法院依非訟事件法第
      23 條 第1 項規定撤銷對該公司清算完結准予備查之裁定
      ，令其重為清算，在重行清算完結前，其法人人格始未消
      滅。如未依前開說明洽請法院撤銷其清算完結准予備查之
      裁定，其清算程序既已終結，不能再對法人人格已告消滅
      之公司補徵稅款及罰鍰。」云云。然查，上開解釋函令業
      經財政部以86年7 月11日臺財稅字第861070069 號函表示
      不再援引適用，故原告此部分主張即屬無據，附此敘明。
八、綜上所述，本件原告既未提供有關處分資產之帳冊憑證、現
    金流向及上開預付費用及暫付款無法收回之證明文件供核，
    即難認已生清算完結之效果。從而，被告認原告不符首揭函
    釋規定，而以原處分否准其註銷欠稅之申請，其認事用法並
    無違誤，訴願決定遞予維持，亦無不合。原告訴請撤銷訴願
    決定及原處分，並請求命被告作成註銷其欠稅之處分，為無
    理由，應予駁回。
九、兩造其餘主張陳述，於判決結果不生影響，無庸一一論列，
    併予敘明。
據上論結，本件原告之訴為無理由，爰依行政訴訟法第98條第1
項前段、第218條，民事訴訟法第385條第1項前段，判決如主文
。
中    華    民    國    97    年    8     月    26    日
                     臺北高等行政法院第一庭
                         審 判 長 法  官  王立杰
                                  法  官  周玫芳
                                  法  官  劉錫賢
上為正本係照原本作成。
如不服本判決，應於送達後20日內向本院提出上訴狀並表明上訴
理由，如於本判決宣示後送達前提起上訴者，應於判決送達後20
內補提上訴理由書(須按他造人數附繕本)。
中    華    民    國    97    年    8     月    26    日
                                  書記官  陳德銘


司法院資訊處製作；財團法人民間司法改革基金會備份。
